【裁判字號】    89,易,572
【裁判日期】    890607
【裁判案由】    詐欺
【裁判全文】
臺灣臺南地方法院刑事判決                          八十九年度易字第五七二號
    公  訴  人  臺灣臺南地方法院檢察署檢察官
    被      告  庚○○
    選任辯護人  郭俊廷
    被      告  戊○○
    選任辯護人  林瑞成
右列被告等因詐欺案件，經檢察官提起公訴（八十八年度偵字第一○一六二號），本
院判決如左：
    主  文
庚○○共同連續意圖為自己不法之所有，以詐術使人將本人之物交付，處有期徒刑拾
月。緩刑參年，緩刑期中付保護管束。
戊○○共同連續意圖為自己不法之所有，以詐術使人將本人之物交付，處有期徒刑拾
月。緩刑參年，緩刑期中付保護管束。
    事  實
一、賴威傑及戊○○二人現均就讀大學中。庚○○於民國八十八年六月中旬，因欲利
    用暑期謀識打工，乃依「自由時報」報端所刊登之男性按摩工作廣告中所刊載之
    行動電話號碼0000000000號，以電話與某自稱「陳姐」之姓名年籍均
    不詳之成年女子聯絡，雙方經約定會面後，「陳姐」向庚○○表示係從事洗錢工
    作，言明由庚○○提供郵局帳戶給其作為收集匯款使用，而洗來之錢雙方採六、
    四比率分帳方式（即庚○○收六成、「陳姐」收四成），另每介紹一人頭帳戶供
    「陳姐」使用，便可抽取所得一成之介紹費，庚○○認有利可圖乃將上情告知其
    同校系學弟戊○○，獲戊○○應允並同意提供其所有之郵局帳號供「陳姐」使用
    俾賺取錢財。庚○○及戊○○即與該自稱「陳姐」者，共同基於意圖為自己不法
    之所有之犯意聯絡，並基於概括犯意，二人於八十八年七月間均分別將渠等所有
    之身份證、郵局存摺、提款卡、密碼、印章等資料交給該自稱「陳姐」之女子，
    「陳姐」並交代庚○○及戊○○二人先到戶政事務所申報身份證遺失補發新證，
    復至郵局辦理語音查詢業務，如查詢有款項匯入帳戶時，即到郵局辦理存摺及提
    款卡遺失補發手續。嗣於八十八年八月二日，居住於臺南市東區之居民己○○接
    獲平信郵件一封、內裝署名由「仲盛集團」所寄出之刮刮樂中二獎、獎金為新臺
    幣（下同）五十萬元之彩券一張，己○○即依彩券上所刊載之電話號碼（Ｏ四）
    0000000號撥電話詢問如何領取獎（彩）金，對方表示要先匯百分之十五
    稅金即七萬五千元入指定之局號為一五九一Ｏ二─五號、帳號為Ｏ二一一六九─
    七號、受款人為戊○○之帳戶內，並稱待款項匯入指定帳戶後，對方將會在二十
    分鐘內將五十萬元獎金匯給己○○，迨己○○依約將前開款項匯入後，等候多時
    均未獲匯入五十萬元獎金，乃再打（Ｏ四）0000000號電話號碼詢問對方
    為何未依約匯寄獎金，對方又回稱若要得到這筆獎金，己○○需再匯款入指定之
    局號為Ｏ三ＯＯＯＯ─二號、帳號為Ｏ六七Ｏ三八─一號、受款人為「蔡仁倉」
    之帳戶內，蔡女為獲取獎金乃再度分別依指示將款項十八萬元及六萬元先後匯入
    上開指定之「蔡仁倉」帳戶內，前後共計匯出三十一萬五千元。惟事後己○○並
    未獲匯入五十萬元獎金，歷數日等候未果始知受騙，乃憤而向警方報案。警方據
    報後循線於八十八年八月十三日十七時四十五分，當場在臺南縣西港鄉西港郵局
    查獲欲前往辦理「申報掛失郵局存摺及提款卡」之戊○○，因而查悉上情。繼而
    警方人員復循線查知「陳姐」及庚○○、戊○○亦以同一手法，連續向居住於臺
    北市○○路之甲○○、居住於臺北縣新店市之乙○○、居住於臺北縣新店市之丙○○及居住於臺北縣新店市之丁○○等人詐騙彩金稅金，致甲○○於八十八年七
    月三十一日及同年八月二日分筆共計匯寄四十四萬五千元、乙○○於八十八年八
    月二日匯寄七萬五千元、丙○○於八十八年八月二日分筆共計匯寄十三萬五千元
    及丁○○於八十八年八月二日分筆共計匯寄十一萬元均入戊○○所有之上揭帳戶
    內（丁○○部分尚分筆匯寄七十五萬元入另外帳戶內），而追索無門，渠等因而
    始知受騙。
二、案經臺南縣佳里分局訴由臺灣臺南地方法院檢察署檢察官偵查起訴。
    理  由
一、訊據被告庚○○、戊○○二人固對於右揭時地提供渠等所有如事實欄所述之身份
    證、郵局存摺、提款卡、密碼及印章等資料交給自稱「陳姐」之不詳姓名年籍之
    成年女子使用等情不諱，惟被告庚○○辯稱：不知如此即會構成詐欺罪云云，被
    告戊○○辯稱：伊將上開資料交給陳姐後，陳姐才說會六、四分帳，不過指的是
    他們裡面的人六、四分帳，然後會給伊三至四千元不等之報酬，伊也不知道是要
    作為洗錢之用，及如此即會構成詐欺罪云云。經查右揭事實業據被害人己○○、
    甲○○、乙○○、丙○○及丁○○等人於警訊時指訴遭詐騙情節等語綦詳，並有
    自由時報廣告一紙、領款照片六幀、匯入被告戊○○所有之上揭帳戶之郵政國內
    匯款執據九紙及刮刮樂彩券六紙等在卷足稽，並經被告等於歷次警、偵訊及本院
    審理時自承確提供渠等所有之身份證、印章、存摺、提款卡及密碼等資料予自稱
    「陳姐」之人，及於警、偵訊時自承當時「陳姐」是說要作為洗錢之用，如介紹
    一個人頭可抽一成佣金，又如有錢匯進帳戶會採六、四分帳方式等情不諱。被告
    等嗣於本院審理時雖以前揭情詞置辯，然觀被告庚○○及戊○○於案發時分別為
    二十五歲及近二十歲之人，被告庚○○尚且為退伍後方就讀大學之人，均已非矇
    懂不知世事之年紀，而身份證、印章等物為個人身份證明之文件，又存摺、密碼
    及提款卡等物則為個人財產證明資料，均為攸關個人權益之重要文件，而「陳姐
    」只係被告庚○○藉由上揭廣告以電話接洽而認識之人，渠等卻率爾將上開重要
    文件借予陳姐，復參以被告等均自承陳姐當時亦承諾願意給予報酬，且如再介紹
    一個人頭可抽佣金一成等情，則被告等在並未提供任何勞力付出之情況下，卻可
    獲報酬，謂渠等渾然不知陳姐所欲何為豈非有違情理之常？是以應認被告等於警
    訊時所供承：當時陳姐係說要作為洗錢之用，且如有錢匯進將會採六、四分帳方
    式等語為可採，而洗錢一詞依通俗說法即寓有詐欺錢財後加以分配之意，是渠等
    於本院所辯顯係臨訟卸責之詞，不足採信。綜合上述情狀，被告等既已事先知悉
    「陳姐」借其等身份證、印章、存摺、密碼及提款卡等物何用，猶仍交予陳姐，
    且上揭被害人等確係將受詐騙之款項匯入被告之帳戶，足見被告等確已與「陳姐
    」具有犯意聯絡，且所參與者亦係詐欺罪之構成要件行為，至為顯然，而被害人
    等亦因而受有損害，本件事證明確，被告等犯行洵堪認定。至本件雖查無被告等
    於事後確獲自稱「陳姐」者分予所詐得之部分款項，而縱認被告等所為上開其等
    並未獲分贓等辯詞為真，然此亦僅係共犯間彼此就詐騙所得款項是否分配及如何
    分配之問題，亦與被告等所已成立之前開犯行無涉至明，併此敘明。
二、核被告庚○○及戊○○均意圖為自己不法之所有，以詐術使人將本人之物交付，
    所為係犯刑法第三百三十九條第一項之罪。渠與與自稱「陳姐」間，具有犯意聯
    絡及行為分擔，為共同正犯。其等先後多次犯行，時間緊接，犯罪基本構成要件
    相同，顯均係基於概括之犯意反覆為之，應依連續犯之規定論以一罪並加重其刑
    。爰審酌被告等並無前科、本件犯罪之動機、目的、手段、所造成危害、目前二
    人均就讀大學中，有在學證明書二份在卷足稽，係一時利益薰心方為此犯行，及
    犯後態度等一切情狀，量處如主文所示之刑，以資懲儆。又被告等前均未曾受有
    期徒刑以上刑之宣告，有臺灣臺南地方法院檢察署刑案資料查註紀錄表及臺灣高
    等法院被告全國前案紀錄表各一份在卷可憑，其等經此教訓後，應知所警惕，信
    無再犯之虞，本院因認渠等所宣告之刑以暫不執行為適當，併均諭知緩刑三年，
    以勵自新。又惟緩刑期內有交專人長期輔導之必要，併諭知緩刑期內交付保護管
    束，以觀後效。又前揭自由時報廣告一紙及郵政國內匯款執據九紙等物，非為供
    被告犯本罪所用、預備或所得之物；而刮刮樂彩券六紙等雖為供被告等犯罪所用
    之物，然非被告等所有，爰均不予宣告沒收之，併此敘明。
據上論斷，應依刑事訴訟法第二百九十九條第一項前段，刑法第二十八條、第五十六
條、第三百三十九條第一項、第七十四條第一款、第九十三條第一項，罰金罰鍰提高
標準條例第一條前段，判決如主文。
本案經檢察官陳誌銘到庭執行職務。
中      華      民      國      八十九      年      六      月    七    日
                              臺灣臺南地方法院刑事第四庭
                                      法  官  楊惠芬
右正本證明與原本無異。
如不服本判決，應於送達後十日內向本院提出上訴狀。
                                      書記官  江芳耀
中      華      民      國      八十九      年      六      月    七    日
附錄本案論罪科刑法條全文：
刑法第三百三十九條第一項：
意圖為自己或第三人不法之所有，以詐術使人將本人或第三人之物交付者，處五年以
下有期徒刑、拘役或科或併科一千元以下罰金。


司法院資訊處製作；財團法人民間司法改革基金會備份。
